臺灣板橋地方法院民事判決　九十一年度婚字第五○○號
　　原　　　告　甲○○
　　被　　　告　乙　○
右當事人間請求離婚事件，本院判決如左：
    主      文
准原告與被告離婚。
訴訟費用由被告負擔。
    事      實
甲、原告方面：
一、聲明：如主文所示。
二、陳述：
  (一)兩造於民國八十九年五月十日結婚，婚後感情初尚融洽，因被告尚未有身分證，
    原告阻止被告外出工作，不料被告仍於九十年四月十三日買車票去嘉義外出打工
    及離家出走，經原告友人王志堯撞見攔阻之，事跡敗露，因而兩造願解除夫妻關
    係，嗣於翌日被告即搭機返回大陸，至今無訊息。
  (二)被告第二次來台後性情就變了，一直吵著要出去工作，被告要求生活費係不可能
    的，為此，爰依民法第一千零五十二條第一項第五款及第二項規定訴請離婚，以
    上二者事由，擇一判決。
三、證據：提出戶籍謄本一件、被告授權張寶琴之授權書一件、離婚協議書一件、結
    婚證影本一件為證，並聲請訊問證人王志堯、張寶琴、錢瑞海。
乙、被告方面：
    被告經合法通知未於言詞辯論期日到場，據其提出答辯書狀之聲明陳述略稱：
  (一)原告家中有一精神失常之弟弟，時常來家中鬧，有時爬窗子要跳樓、有時把窗子
    踢破還要強拉被告，經鄰居報警被告才脫險，每次被告一人在家，外面有人大喊
    或按門鈴，被告都會害怕，被告第二次去台灣買機票的錢不夠，還是向家人借的
    ，原告說誰借的就誰還，在台灣又不能打工，身上只有二千元台幣，被告回大陸
    前一星期，家中沒有米、菜，原告都不聞不問，每天下班都是一個人吃飽才回來
    ，從未問過被告吃飽嗎，被告身上只有一點錢，能吃幾天，被告沒有回家之路費
    ，也沒有錢回家人，沒有辦法才打電話去嘉義給被告之親戚，她叫被告過去拿錢
    並幫被告定機票，送被告去機場，被告並非去打工，並非如原告所述拋夫、離婚
    。
  (二)離婚協議書是原告要求被告寫的，被告不想寫，但原告說不寫要將被告送去關，
    被告不得已才簽的，原告之父親還過來打被告，原告曾答應回去後會寄生活費給
    被告，但被告回來一年多，原告都沒有寄錢也沒有申請被告入台。
  (三)原告若不給生活費，離婚是不可能的，被告不是為錢嫁給原告，當初看原告人老
    實又是朋友介紹的，才嫁給他，但被告嫁果去第一天開始至今，原告好像認為被
    告是為他的錢才嫁給他，原告對被告總是不冷不熱，不把被告當作妻子，總是提
    防著被告，被告回來快二年，原告從沒有打過一通電話、寫過一封信，請求貴院
    給被告一個合理之判決。
丙、本院依職權向內政部警政署入出境管理局查詢被告入出境資料。
    理      由
一、被告受合法通知，未於言詞辯論期日到場，查無民事訴訟法第三百八十六條各款
    所列情形之一，爰依原告聲請，由其一造辯論而為判決。
二、查原告主張兩造於八十九年五月十日結婚，被告婚後來台，一直希望外出工作，
    雖經原告阻止，不料被告仍於九十年四月十三日買車票去嘉義外出打工及離家出
    走，經原告友人王志堯撞見攔阻之，因而兩造簽寫離婚協議書，翌日被告即搭機
    返回大陸等情，業據原告提出戶籍謄本一件、結婚證影本一件、被告授權張寶琴
    之授權書一件、離婚協議書一件為證，另經本院依職權向內政部警政署入出境管
    理局查詢被告入出境資料，被告先於八十九年五月二十日入境、八十九年十月十
    三日出境，嗣於九十年二月二十一日入境、九十年四月十四日出境，之後即無再
    入境之紀錄，此經該局函復並附申請資料在卷可證，被告對此亦不爭執，另據證
    人錢瑞海到庭證述稱：「兩造結婚時候我們都有去。他是別人介紹去廣西認識結
    婚的，後來回台後還有補請宴客。我也有去參加。後來被告突然就離家出走，她
    離家之後有被原告朋友在路上看到帶回來，後來她就吵說要回大陸。回去之後就
    沒有再回來。兩造剛結婚之後還好，後來第二次來台之後兩人感情就不太好，被
    告一直想要出去工作。」等語（詳見本院九十一年十二月二日言詞辯論筆錄），
    是原告前開主張自堪信為真實。雖被告抗辯稱：原告家中有一精神失常之弟弟，
    時常來家中鬧，每次被告一人在家，外面有人大喊或按門鈴，被告都會害怕，當
    初看原告人老實又是朋友介紹的，才嫁給他，但被告嫁果去第一天開始至今，原
    告好像認為被告是為他的錢才嫁給他，原告對被告總是不冷不熱，不把被告當作
    妻子，總是提防著被告，被告第二次去台灣買機票的錢不夠，還是向家人借的，
    原告說誰借的就誰還，在台灣又不能打工，身上只有二千元台幣，被告回大陸前
    一星期，家中沒有米、菜，原告都不聞不問，每天下班都是一個人吃飽才回來，
    從未問過被告吃飽嗎，被告身上只有一點錢，被告沒有回家之路費，也沒有錢回
    家人，沒有辦法才打電話去嘉義給被告之親戚，她叫被告過去拿錢並幫被告定機
    票，送被告去機場，被告並非去打工，被告是在原告逼迫下才簽寫離婚協議書，
    原告曾答應回去後會寄生活費給被告，但被告被告回來快二年，原告從沒有打過
    一通電話、寫過一封信云云，原告對被告之陳述未表示意見，被告所述若為真實
    ，足認兩造於婚前即未有互信基礎，婚後又因生活習慣、價值觀等差異而產生歧
    見，兩造之婚姻已因此產生破綻，兩造間已無互信、互諒之婚姻基礎。至於被告
    請求生活費一情，被告應以訴主張請求之，本件尚難審酌。
三、按夫妻之一方為台灣地區人民，一方為大陸地區人民者，其結婚或離婚之效力，
    依台灣地區之法律，及判決離婚之事由，依台灣地區之法律，台灣地區與大陸地
    區人民關係條例第五十三條及第五十二條第二項分別定有明文。而依我國民法第
    一千零五十二條第二項前段規定：「有前項以外之重大事由，難以維持婚姻者，
    夫妻之一方得請求離婚。」，其目的在使夫妻請求裁判離婚之事由較富彈性。是
    夫妻間發生足使婚姻難以維持之重大事由者，雖不符合該條第一項所列各款情形
    ，亦無不准依該法條第二項訴請離婚之理，最高法院八十六年三月四日八十六年
    度第二次民事庭會議決議可資參照。次按婚姻係以夫妻之共同生活為目的，配偶
    應互相協力保持其共同生活之圓滿、安全及幸福，因而夫妻應相互尊重以增進情
    感和諧及誠摯之相處，此為維持婚姻之基礎，若此基礎不復存在，致夫妻無法共
    同生活，無復合可能者，即應認有難以維持婚姻之重大事由存在。查被告係大陸
    地區人民，兩造於八十九年五月十日結婚，婚後被告二度來台與原告共同生活，
    惟因雙方產生歧見，被告自九十年四月十四日出境返回大陸後，兩造即未共同生
    活至今，業如前述。按婚姻係以兩造共同生活為基礎，並相互扶持、經營婚姻生
    活，若一昧地要求對方付出或無互信互諒之基礎，顯與婚姻之本質不符，亦為他
    方所無法忍受，查原告在台灣生活之居民、被告係大陸地區人民，兩造間無論在
    金錢觀念、生活及飲食等習慣上原本即存在之差異，兩造婚前未思考彼此間存在
    之差異及結婚之目的前即率然結婚，當導致兩造在婚姻間產生摩擦，且兩造之婚
    姻已因此發生破綻，兩造暨因上開生活差異及摩擦而未共同生活已逾一年，若強
    行要求兩造繼續共同生活，可能產生更大之衝突及不幸而徒增兩造之困擾，亦非
    兩造之福，準此，足認兩造婚姻於客觀上已生破綻、維持婚姻之情感不復存在，
    兩造間婚姻所生之破綻，已無回復之希望，其情形已構成難以維持婚姻之重大事
    由。從而，原告依民法第一千零五十二條第二項之規定，請求裁判離婚，洵屬有
    據，應予准許。至原告雖併主張有該民法第一千零五十二條第一項第五款惡意遺
    棄訴請離婚云云，姑不論原告對被告行為是否達惡意遺棄在繼續狀態中已盡舉證
    之責，惟原告已表明就所主張離婚之事由，只要其中之一有理由，即請求本院加
    以判決准予離婚，是就此部分本院即無庸再加審認，特此敘明。
四、結論：本件原告之訴為有理由，依民事訴訟法第三百八十五條第一項前段、第七
    十八條，判決如主文。
中　　　華　　　民　　　國　　九十一　　年　　 十二　　 月　　 十六　　 日
                                  臺灣板橋地方法院家事法庭
~B法　　　官　陳明珠
右正本證明與原本無異
如對本判決上訴，須於判決送達後二十日內向本院提出上訴狀。
中　　　華　　　民　　　國　　九十一　　年　　 十二　　 月　　 十六　　 日
~B法院書記官　劉日賓
